臺灣嘉義地方法院民事判決
                                     109年度簡上字第67號
上  訴  人
即被上訴人  弘大企業社即陳世宗




上  訴  人  周駿翔  
被  上訴人  周圻陽  
上列當事人間損害賠償等事件，上訴人對於民國109年7月9日本
院朴子簡易庭109 年度朴簡字第10號第一審簡易判決提起上訴，
經本院於民國109 年12月30日言詞辯論終結，判決如下：
    主  文
兩造上訴均駁回。
第二審訴訟費用由上訴人弘大企業社即陳世宗負擔新台幣壹仟伍
佰元；由上訴人周駿翔負擔新台幣叁仟肆佰捌拾元。
    事實及理由
壹、程序方面：
    本件被上訴人周圻陽經合法通知，未於言詞辯論期日到場，
    核無民事訴訟法第386 條各款所列情形，爰依上訴人之聲請
    ，由其一造辯論而為判決。
貳、實體方面：　　
一、上訴人即被上訴人弘大企業社即陳世宗（下稱上訴人陳世宗
    ）除主張援引原審之書狀及陳述外，並主張：
㈠、就被上訴人周圻陽於原審請求部分：
  1.被上訴人周圻陽主張系爭工程契約一「溫室結構體螺絲掉落
    」部分：被上訴人周圻陽與上訴人陳世宗於106 年2 月21日
    簽立工程契約書（下稱系爭工程契約一），約定由上訴人陳
    世宗施作簡易塑膠網室（下稱系爭網室）。上訴人陳世宗完
    成系爭網室工程，被上訴人周圻陽有驗收，且未於驗收後5 
    日內反應有螺絲掉落等情，則被上訴人周圻陽主張溫室結構
    體的螺絲掉落非上訴人陳世宗施工瑕疵所致。縱認上訴人陳
    世宗對此有修繕義務，惟被上訴人周圻陽從未通知上訴人陳
    世宗修繕，就逕行起訴請求上訴人陳世宗賠償，與法無據。
  2.被上訴人周圻陽主張「未裝設防滑墊片」部分：根據設計圖
    （見原審卷第97-101頁）所示，系爭網室工程並無任何防滑
    墊片的材料（即4分平面滑司、4分彈簧滑司），足認系爭網
    室根本就無庸裝設防滑墊片，非屬系爭網室工程之瑕疵。
  3.被上訴人周圻陽主張「水槽漏水」部分：
    被上訴人周圻陽向上訴人陳世宗反應漏水之情形後，上訴人
    陳世宗都有派人到場維修，且均有修繕完成，被上訴人周圻
    陽就此次瑕疵未通知上訴人陳世宗到場修繕，逕行起訴，與
    法無據。況被上訴人周圻陽提出之工程名稱「水槽開8 個出
    水孔」（見原審卷第29頁）亦非系爭工程契約一之範圍，則
    被上訴人周圻陽自不得以系爭工程契約一內容外之項目未施
    作，即稱為工程瑕疵，而要求上訴人陳世宗修繕。
  4.又縱認上訴人陳世宗應賠償被上訴人周圻陽，然被上訴人周
    圻陽僅提出估價單，無法證明其確有實際支出新臺幣（下同
    ）52,000元。又倘認被上訴人周圻陽確實有實際支出52,000
    元，然被上訴人周圻陽尚積欠上訴人陳世宗45,000元之尾款
    ，相互抵銷後，被上訴人周圻陽再主張上訴人賠償52,000元
    ，難認有據。
  5.並聲明：原判決不利上訴人部分廢棄；前開廢棄部分，被
    上訴人於第一審之訴駁回
㈡、就上訴人周駿翔上訴部分：
  1.上訴人周駿翔主張「丈量溫室的帆布尺寸錯誤，擅自變更設
    計圖，加高溫室水槽」部分：上訴人周駿翔於107 年5 月20
    日與被上訴人陳世宗簽立工程合約書（下稱系爭工程契約二
    ），約定由被上訴人陳世宗施作鋼骨加強型捲揚式塑膠布溫
    室（下稱系爭溫室）。斯時被上訴人陳世宗確實將尺寸測量
    太長，但被上訴人陳世宗與上訴人周駿翔協議，並經上訴人
    周駿翔同意後，才加高排水槽，上訴人周駿翔並將工程款如
    數給付被上訴人陳世宗，是上訴人周駿翔主張此部分瑕疵可
    歸責被上訴人陳世宗，應無理由。
  2.上訴人周駿翔主張「溫室棚頂、白鐵水槽、棚頂農膜、外網
    等處，因被上訴人陳世宗施工不良而漏水」部分：自上訴人
    周駿翔所提之照片無法看出有何施工不良之瑕疵。況溫室室
    內滴水原因所在多有，上訴人周駿翔僅提出滴水照片無法證
    明被上訴人陳世宗施作之系爭溫室有何缺失。且上訴人周駿
    翔就此部分瑕疵亦未催告被上訴人陳世宗到場修繕，逕自起
    訴請求被上訴人陳世宗賠償，與法無據。。
  3.並聲明：上訴人周駿翔之上訴駁回。
二、上訴人周駿翔除援引原審之書狀及陳述外，並主張：
㈠、上訴人周駿翔於107 年5 月20日與被上訴人陳世宗簽立系爭
    工程契約二，約定由被上訴人陳世宗施作鋼骨加強型捲揚式
    塑膠布溫室，並約定溫室結構保固3 年，上訴人周駿翔依約
    已給付全數工程款。詎被上訴人陳世宗因丈量溫室的帆布尺
    錯誤，未經上訴人周駿翔同意，擅自變更設計圖，加高溫室
    水槽，導致系爭溫室非一體成型，並於上訴人周駿翔收受工
    作物後陸續發現溫室棚頂、白鐵水槽、棚頂農膜、外網等處
    ，因被上訴人陳世宗施工不良而漏水，多次催告被上訴人陳
    世宗進行修復改善，均未獲妥善處理，上訴人周駿翔另請其
    他溫室業者修復，估價金額為22萬元，爰依民法第493 條、
    第494 條、第495 條及系爭工程契約二保固條款，請求被上
    訴人陳世宗應就該可歸責之瑕疵負損害賠償責任。
㈡、並聲明：原判決不利於上訴人之部分廢棄；被上訴人陳世
    宗應給付上訴人周駿翔22萬元，及自起訴狀繕本送達翌日起
    至清償日止，按年息5%計算之利息。
三、被上訴人周圻陽即除援引原審之書狀及陳述外，並主張：
㈠、被上訴人周圻陽與上訴人陳世宗於106 年2 月21日簽立系爭
    工程契約一，約定由上訴人陳世宗施作簡易塑膠網室，並保
    固1 年，被上訴人周圻陽依約給付全數工程款。嗣系爭網室
    完成後，陸續發現網室結構體的螺絲掉落、未裝設防滑墊片
    、水槽接縫未施作完善，造成漏水等瑕疵，被上訴人周圻陽
    多次催告上訴人陳世宗修復改善，惟卻未獲妥善處理，被上
    訴人周圻陽始另請其他溫室業者修復水槽、螺絲等處，共支
    出52,000元，此可歸責上訴人陳世宗事由所致之瑕疵，本應
    由上訴人陳世宗負損害賠償責任。
㈡、另被上訴人周圻陽並未積欠上訴人陳世宗45，000 元之尾款
    ，故上訴人陳世宗主張抵銷，無理由。
㈢、並聲明：駁回上訴人陳世宗之上訴。
四、本院得心證之理由：
㈠、上訴人陳世宗上訴部分：
  1.上訴人陳世宗主張與被上訴人周圻陽於106 年2 月21日簽立
    系爭工程契約一，約定由上訴人陳世宗施作系爭網室。上訴
    人陳世宗已依約完成系爭網室工程，被上訴人周圻陽也沒有
    在驗收後5 日內反應有何瑕疵，嗣被上訴人周圻陽再主張系
    爭網室有「溫室結構體螺絲掉落」之瑕疵，顯非上訴人陳世
    宗所致，而「未裝設防滑墊片」部分本非系爭工程一之材料
    ，非屬瑕疵，至「水槽漏水」部分上訴人陳世宗已有派人維
    修，況被上訴人周圻陽另找人修復其中工程名稱「水槽開8
    個出水孔」之工程，亦非系爭工程一之施作內容，上訴人陳
    世宗對此不負修繕義務。又縱認上訴人陳世宗應賠償被上訴
    人周圻陽，然與被上訴人周圻陽積欠其尾款45,000元互為抵
    銷後，被上訴人周圻陽之主張已無理由等語；被上訴人周圻
    陽則以系爭網室由上訴人陳世宗保固1 年，系爭網室陸續發
    生溫室結構體的螺絲掉落、未裝設防滑墊片、水槽接縫未施
    作完善，造成漏水等瑕疵，於催告上訴人陳世宗修復後，均
    未獲妥善處理，始另請其他業者修復，上訴人陳世宗本應賠
    償該修復費用，另被上訴人周圻陽未積欠上訴人陳世宗任何
    尾款，上訴人陳世宗主張抵銷尾款45,000元為無理由等語置
    辯。是此部份應審酌者厥為：系爭網室之溫室結構體的螺
    絲掉落、未裝設防滑墊片、水槽接縫未施作完善，造成漏水
    等瑕疵，是否可歸責上訴人陳訴宗所致？被上訴人周圻陽
    主張上訴人陳世宗應賠償52000 元有無理由？上訴人陳世
    宗主張抵銷45,000元有無理由？
  2.被上訴人周圻陽主張上訴人陳世宗施作之溫室，螺絲鬆動掉
    落，且水槽接縫施作未完成，下雨時，水槽的水會滿溢出來
    之瑕疵，為上訴人陳世宗否認。被上訴人周圻陽於原審提出
    現場照片及錄影光碟為證，檢視被上訴人周圻陽提出之照片
    ，可看出溫室鋼架的螺絲有減少的情形（見原審卷第21至25
    頁）；再經原審會同兩造當庭勘驗被上訴人周圻陽提出的光
    碟，結果為：「一、影片名稱水槽排水設計不良造成滿溢現
    象，影片中溫室水槽的水多處從水槽中不斷流下至溫室內。
    畫面偏左方兩處水流方式為間歇性地滴落至溫室地面，畫面
    偏中右方處的水流方式為傾瀉而下，落至溫室地面，該地面
    泥濘積水。二、影片名稱自攻螺絲位置漏水，畫面一開始為
    棚頂側邊支架接合處有水快速由上往下滴落，畫面轉至旁邊
    的橫型鋼梁，也有水快速由上往下滴落的情況。畫面再轉往
    棚頂中央支架螺絲接合處，同樣有水快速由上往下滴落的情
    況。三、影片名稱螺帽鬆動，影片中以徒手轉動螺絲，螺絲
    的螺絲帽直接轉出」等語，有原審勘驗筆錄在卷可證（見原
    審卷第207 頁）；再佐以證人即上訴人陳世宗之員工陳楓焜
    亦到庭證稱：「原告周圻陽有打電話給老闆，說螺絲掉了，
    水槽漏水，老闆叫我去看，去做修理。」等語（見原審卷第
    229 至231 頁）。因此，被上訴人周圻陽之主張應堪採信。
  3.按承攬人完成工作，應使其具備約定之品質，無減少或滅失
    價值或不適於通常或約定使用之瑕疵，民法第492 條定有明
    文。經查，上訴人陳世宗實際完成之溫室，既然與溫室應具
    備約定之品質及合乎約定或通常的使用，不相符合，揆諸上
    開法條，應認為具有瑕疵。
  4.次按工作有瑕疵者，定作人得定相當期限，請求承攬人修補
    之。承攬人不於前項期限內修補者，定作人得自行修補，並
    得向承攬人請求償還修補必要之費用。民法第493 條第1、2
    項有明文規定。再按民法第493 條規定所謂定作人得自行修
    補，係以承攬人不於定作人所定之期間內修補，或拒絕修補
    為其要件。良以定作人既願訂定承攬契約而將其工作委由承
    攬人承製，顯見對於工作瑕疵之補完，亦以承攬人有較強之
    修繕能力，能夠以較低廉之成本完成修補，定作人倘未先行
    定期催告承攬人是否修補瑕疵，自不容其逕自決定僱工修補
    ，此不獨就契約係締約雙方以最低成本獲取最大收益之經濟
    目的所必然獲致之結論，且就避免使承攬人負擔不必要之高
    額費用之公平原則而言，自乃不可違背之法則（最高法院86
    年度台上字第2298號民事裁判要旨參照）；又承攬人具有專
    業知識，修繕能力較強，且較定作人接近生產程序，更易於
    判斷瑕疵可否修補，故由原承攬人先行修補瑕疵較能實現以
    最低成本獲取最大收益之經濟目的。是以民法第495 條雖規
    定，因可歸責於承攬人之事由，致工作發生瑕疵者，定作人
    除依同法第493 條及第494 條規定請求修補或解除契約，或
    請求減少報酬外，並得請求損害賠償。惟定作人依此規定請
    求承攬人賠償損害仍應依同法第493 條規定先行定期催告承
    攬人修補瑕疵，始得為之，尚不得逕行請求承攬人賠償損害
    ，庶免可修繕之工作物流於無用，浪費社會資源（最高法院
    98年度台上字第721 號民事裁判要旨參照）。
  5.被上訴人周圻陽之溫室確實具有螺絲鬆動掉落、水槽滿溢、
    漏水等瑕疵，已如前述。被上訴人周圻陽曾多次向上訴人陳
    世宗表示「螺帽都鬆了也沒彈簧墊片，都補上」、「我叫師
    傅螺絲缺的補一補還有漏水的抓一抓，每次講每次給我推託
    ，那個不用那個沒人這樣做。講很多次了，上禮拜日你兒子
    來看漏水我叫他回去跟你說，一個禮拜了你也沒跟我聯絡。
    是不是要我請建築來鑑定整個結構設計缺失才要處理。螺帽
    都鬆了也沒彈簧墊片，都補上」，有被上訴人周圻陽與上訴
    人陳世宗間之LINE對話紀錄可證（見原審卷第165 至179 頁
    ）；證人陳楓焜亦證述：「原告周圻陽有打電話給老闆，老
    闆叫我去修補螺絲掉落、漏水。我最後一次去修理水槽漏水
    的時候，原告周圻陽有拿水槽滿溢的影片給我看，有跟我說
    回去跟老闆說，看要怎麼處理，我回去有跟老闆說。」等語
    （見原審卷第229 頁、第234 頁）。故上訴人陳世宗抗辯被
    上訴人周圻陽沒有通知修補螺絲掉落等語，究非事實，不可
    採信。
  6.被上訴人周圻陽既然多次催告上訴人陳世宗修補瑕疵，但上
    訴人陳世宗都未改善完善，之後才由被上訴人周圻陽自行修
    補完成，有上訴人周圻陽提出之光碟在卷可證（見原審卷第
    227 頁），被上訴人周圻陽主張因可歸責上訴人陳世宗之事
    由致生螺絲鬆動等瑕疵，而受有損害，即為可採。又被上訴
    人周圻陽因此支出52,000元之修補費用，有報價單、維修明
    細單在卷可證（見原審卷第29至31頁），故被上訴人周圻陽
    請求上訴人陳世宗償還修補必要之費用，符合法律規定，應
    予准許。
  7.上訴人陳世宗另抗辯被上訴人周圻陽尚積欠其尾款45,000元
    ，因此主張抵銷云云。然查，上訴人陳世宗於本院行準備程
    序時，上訴人陳世宗陳稱：「這是最後要請款的時候，就是
    匯款86萬元給我的時候，我有LINE給被上訴人，被上訴人才
    匯款86萬元給我。」；法官詢以：「86萬餘元如何計算？」
    上訴人陳世宗答稱：「就是扣除被上訴人所指的4 萬5,000
    元，不然被上訴人不願意匯款給我，所以被上訴人才匯款86
    萬元給我，總共匯款給我276 萬元，但是總金額為280 萬6,
    686 元」；法官再詢以：「是否同意扣除45,000元（即尾款
    ）？」上訴人陳世宗答稱：「不同意的話，被上訴人不願意
    匯款給我。」等語（見本院109 年11月17日準備程序筆錄，
    本院卷第100 頁）足證被上訴人周圻陽在匯款86萬元給上訴
    人陳世宗時，上訴人陳世宗已經同意減免45,000元之尾款，
    否則被上訴人不會匯款86萬元予上訴人陳世宗。故上訴人主
    張以尾款45,000元抵銷應給付被上訴人周圻陽之瑕疵修補費
    用52,000 元云云，尚不足採。
㈡、上訴人周駿翔上訴部分：
  1.上訴人周駿翔於107 年5 月20日與被上訴人陳世宗簽立系爭
    工程契約二，約定由被上訴人陳世宗施作系爭溫室，並約定
    溫室結構保固3 年，詎被上訴人陳世宗因丈量溫室的帆布尺
    錯誤，擅自變更設計圖，加高溫室水槽，導致系爭溫室非一
    體成型，並陸續發生溫室棚頂、白鐵水槽、棚頂農膜、外網
    等處，因被上訴人陳世宗施工不良而漏水，多次催告被上訴
    人陳世宗進行修復改善，均未獲妥善處理，爰請求被上訴人
    陳世宗賠償另請其他業者修復之費用22萬元等語；被上訴人
    陳世宗則不否認帆布尺寸丈量錯誤，但被上訴人陳世宗係經
    上訴人周駿翔同意才加高排水槽，此部分並非瑕疵，另上訴
    人周駿翔未舉證證明有可歸責於被上訴人陳世宗之溫室棚頂
    、白鐵水槽、棚頂農膜、外網等處漏水之瑕疵，則被上訴人
    陳世宗施作系爭溫室並無缺失。又縱認有缺失，上訴人周駿
    翔未催告被上訴人陳世宗修繕，逕行起訴，亦無理由等語置
    辯。故此部分所應審酌者厥為：系爭溫室水槽加高、溫室
    棚頂、白鐵水槽、棚頂農膜、外網等處漏水，是否有可歸責
    於被上訴人陳世宗所致之瑕疵？上訴人周駿翔請求被上訴
    人陳世宗損害賠償有無理由？
  2.由上訴人周駿翔提出之現場照片顯示，溫室內部的土壤確實
    有水、並非乾燥的情形，有現場照片在卷可證（見原審卷第
    59至73頁）；再經原審會同兩造勘驗上訴人周駿翔提出之現
    場光碟，勘驗結果為：「一、光碟名稱99532.t ，影片中溫
    室水槽數處滴水至溫室內土地，滴水處不像因室內外溫差產
    生水氣凝結成水滴滴落，旁邊也無其他凝結的水珠。二、光
    碟名稱99536.t ，影片中溫室擋水板處不斷有水滲入溫室內
    。三、光碟名稱99538.t ，影片中有水滴至溫室內土地、放
    置在土地上的農作物葉子。四、光碟名稱9953.t，影片中溫
    室水槽數處滴水至溫室內土地，不像因室內外溫差產生水氣
    凝結成水滴滴落。」等語，有原審勘驗筆錄在卷可證（見原
    審卷第208 至209 頁）；又證人即被上訴人陳世宗員工陳楓
    焜亦到庭證稱：「有接獲原告周駿翔通知請求修補瑕疵，是
    修補漏水的釘子，在水槽上面，老闆告訴我叫我去看，我用
    矽利康去補。」等語（見原審卷第231 頁）。故上訴人周駿
    翔之主張應堪採信。
  3.被上訴人陳世宗雖辯稱係因為溫室內外溫差造成濕氣產生水
    滴，此與原審勘驗現場光碟結果不符，且如係單純因為溫差
    造成水滴，被上訴人員工陳楓焜無庸至現場修補瑕疵，故被
    上訴人陳世宗上開抗辯，並不足採信。被上訴人陳世宗施作
    之溫室，既未具備兩造所約定之品質，可認有瑕疵甚明。
  4.按定作人依民法第493 條規定請求承攬人償還自行修補必要
    之費用，以其已支出自行修補瑕疵必要費用為前題。如尚未
    支出，即不得依該條規定而為請求（最高法院80年度台上字
    第799 號判決、80年度台上字第465 號判決意旨參照）。上
    訴人周駿翔之溫室有水槽漏水之瑕疵，已如前述，但所提工
    程報價單上並無施作廠商簽章（見原審卷第79頁），上訴人
    周駿翔至上訴審言詞辯論終結前亦未有提出已實際支出費用
    委請其他業者重新施作之單據供本院審酌。故上訴人周駿翔
    既尚未實際支出此項瑕疵修補費用，其依民法第493 條第2
    項規定請求被上訴人陳世宗償還此部分費用，於法無據。
  5.至於上訴人周駿翔主張溫室擋水板有縫隙會導致漏水之部分
    ，從上訴人周駿翔提出與被上訴人陳世宗間之LINE對話紀錄
    觀之，並無上訴人周駿翔曾通知被上訴人陳世宗修補此部分
    瑕疵之紀錄（見原審卷第193 頁），且證人陳楓焜亦證述：
    「沒有接獲原告周駿翔通知要修補防水措施、擋泥板間的縫
    隙。」等語（見原審卷第231 頁），足證被上訴人陳世宗抗
    辯上訴人周駿翔未定期催告承攬人即被上訴人陳世宗修補上
    訴人周駿翔所主張此部分之瑕疵，可堪憑採。揆諸上開規定
    及說明，上訴人周駿翔不得就所主張擋水板漏水之瑕疵請求
    被上訴人陳世宗賠償修復費用。
㈢、綜上所述，被上訴人周圻陽主張上訴人陳世宗所承攬搭建之
    溫室工作物有瑕疵，上訴人陳世宗未於期限內修復，本於承
    攬之法律關係，請求判決上訴人陳世宗應給付52,000元之修
    補費用，為有理由，應予准許。另被上訴人周駿翔請求被上
    訴人陳世宗給付因承攬關係，工作物瑕疵修補費用220,000
    元，為無理由，應予駁回。原審為被上訴人周圻陽勝訴之判
    決，為上訴人周駿翔敗訴之判決，於法並無不合。上訴人陳
    世宗、周駿翔二人上訴意旨指摘原判決不當，求予廢棄改判
    准如上訴聲明之請求，為無理由，應予駁回。
㈣、因本案事證已臻明確，兩造其餘主張陳述及所提之證據，均
    毋庸再予審酌，附此敘明。
五、據上論結，本件兩造上訴均為無理由，依民事訴訟法第436 
    條之1 第3項、第449 條第1 項、第78條、第87條第1 項，
    判決如主文。　
中    華    民    國   110    年     1    月   13     日
                  民事第一庭  審判長法  官  洪嘉蘭
                                    法  官  馮保郎
                                    法  官  曾文欣
以上正本係照原本作成。　　　　　　　　　　　　　　　　　
本判決不得上訴。
中    華    民    國   110    年     1    月   13     日
                                    書記官  許庚森